# 关于折价购买产权问题

提问人：shh1998 时间：2010-07-27 18:20:06
陈版主您好！在工作中遇到这样一个实例: 某集团公司拥有A企业35%产权，系国有划拨资产，A 企业系一家尚未改制的国有企业，目前正在改制过程中。因经营需要，集团公司拟将所拥有的A企业35%产权以 1000 万元的价格转让给集团旗下的一家上市公司（简称B公司，集团公司对B企业具有绝对控制权）。A企业完成改制后，所有者权益预计为 10000 万元，40%权益为 4000 万元。想请教以下几个问题： 1 、集团将A企业产权转让给B公司，该产权属于什么性质？如是股权，但存在改制不成功问题。如何界定呢？ 2 、B企业如获取产权后，同时A企业改制成功，这样B企业就拥有A企业40%股权；按照新准则的规定，B企业的初始投资成本为 1000 万元，与所享有的所有者权益 4000 万元的差额 3000 万元，能否计入当期损益? 3、集团与B企业的交易已构成关联方交易,按照财政部对新准则的解释,大股东对上市公司的捐赠或不公允的交易视同对上市公司的权益投入,所形成的利差不能作为损益,应计入资本公积,按照以上例子,B企业所获得的 3000 万元利益,是计入资本公积还是计入当期损益呢? 想请陈老师及各位高手给予指点!不胜感谢!

回答人：chenyiwei
回复 楼主 shh1998 的帖子 1 、按照目前的实务，上市公司一般不能投资于非公司制企业（全民或集体企业），也就是要把非公司制企业的股权装入上市公司，应当先完成标的企业的公司制改建。因此，一般不会存在先装入上市公司再改制导致的改制失败风险，因为改制是在置入之前就已经完成的。如果不成功也就不会置入上市公司。 2 、根据《讲解 2008 》的规定，同一控制下企业合并的被合并方在合并时同时进行公司制改建的，应当把改制时的评估值作为帐面价值并入合并方的合并报表中。 3 、鉴于集团公司是国有企业（而且既然能接受国有划拨资产，说明系国有独资企业的可能性较大），将公允价值为 4000 万元的财产以 1000 万元的价格转给下属的上市公司，存在国有资产流失的可能。该方案是否可以获得国资委的批准是存在疑问的。即使该方案可以获得国资委的审批，上市公司也应把该股权的公允价值和实际交易价格之间的差额 3000 万元视同控股股东的资本性投入计入资本公积处理。